臺灣士林地方法院刑事判決　　　　　　　　　　　　　九十一年度易字第一二二號
　　聲　請　人　臺灣士林地方法院檢察署檢察官
　　被　　　告　乙○○
右列被告因侵占案件，經檢察官聲請簡易判決處刑（九十年度偵緝字第六二九號），
本院認不宜以簡易判決處刑，改依通常程序審理，茲判決如左：
    主  文
乙○○意圖為自己不法之所有，而侵占自己持有他人之物，處有期徒刑捌月，緩刑貳
年。
    事  實
一、乙○○自民國（下同）八十五年間起迄八十七年七月間止，任職於永暉建設股份
    有限公司（下稱永暉公司），並於八十六年十二月間由永暉公司派駐於臺北縣三
    芝鄉○○路工地擔任工地主任，負責監工及一般行政事項，其業務內容並未包括
    收取永暉公司代客戶向銀行辦理貸款款項轉交之會計業務。詎乙○○為解決其個
    人財務問題所生之窘境，於八十六年十二月十九日至二十三日間之某日，在前開
    工地內，利用會計李玫娟不在之便，明知甲○○所交付發票人曾淑紅、付款人臺
    灣銀行北投分行、票號ＦＡ0000000號（聲請簡易判決處刑書誤載為ＲＺ
    0000000000號）、發票日八十六年十二月十九日、面額新臺幣（下同
    ）一百萬元之支票一紙，係甲○○欲經由永暉公司代為向聯邦銀行桃鶯分行清償
    以其子陳崇勇名義購買臺北縣三芝鄉○○路一四八號三樓房地貸款之用，竟意圖
    為自己不法之所有，未轉交予李玫娟或永暉公司，而係於八十六年十二月二十四
    日逕予存入其臺灣銀行北投分行帳號000000000000號帳戶內，以變
    易持有為所有之意思而將之侵吞據為己有，並陸續提領挪為支付其另外承包工程
    款項之用。嗣於八十七年一月間，甲○○因接獲聯邦銀行桃鶯分行繳款通知，發
    現貸款本金仍為二百萬元，經向永暉公司查證，始知悉上情。
二、案經甲○○訴由臺灣士林地方法院檢察署檢察官偵查聲請以簡易判決處刑，本院
    認不宜以簡易判決處刑，改依通常程序審理。
    理  由
一、按第一審法院得因檢察官之聲請，不經通常審判程序，逕以簡易判決處刑者，以
    依被告在偵查中之自白或其他現存之證據，已足認定其犯罪者為限，此觀諸刑事
    訴訟法第四百四十九條第一項規定自明。被告所犯之罪不合於該條所定得以簡易
    判決處刑時，依同法第四百五十二條、第四百五十一條之一第四項但書第一款規
    定，即應依通常程序審判之。本件聲請人即公訴人臺灣士林地方法院檢察署檢察
    官認被告乙○○涉有侵占罪嫌，無非係以被告之自白及告訴人甲○○、證人李玫
    娟之指述，再參以卷附之台灣銀行北投分行函及簽收單等為其論據。惟查，被告
    乙○○收受甲○○所交付之支票後，乃出具簽收單，而簽收單上有永暉公司之印
    文，究被告有無逾越永暉公司授權使用印章之權限，致有盜用印章而犯刑法第二
    百十七條第二項之罪，似有調查之必要，是被告究竟有無犯罪之事實，於本院受
    理之初，尚不能全無疑問，殊有詳為查明之必要。亦即本案固有被告在偵查中之
    自白，然尚難僅憑檢察官於聲請時現存之證據認定被告犯罪，揆諸首開規定，顯
    無逕以簡易判決處刑之餘地。原檢察官聲請以簡易判決處刑，容有未合，自應依
    通常程序進行審判。其次，依刑事訴訟法第四百五十一條第一項、第三項之規定
    ，檢察官聲請以簡易判決處刑者，其聲請與起訴有同一之效力。本件如上所述，
    既認檢察官簡易判決之聲請於法未合，應依通常程序審判，則參照上開刑事訴訟
    法第四百五十一條第一項及第三項之規定，應認本件業經檢察官提起公訴，合先
    敘明。
二、右揭事實，業據被告乙○○於偵審中坦承不諱，核與告訴人甲○○指訴之情節相
    符，並經證人即永暉公司登記負責人簡周慧芬、實際負責人丙○○、會計李玫娟
    於檢察官偵查時到庭證述屬實，復有陳崇勇土地及建築改良物所有權狀、甲○○
    申請臺灣銀行本行支票申請書代收入傳票、被告乙○○交付予甲○○收受前開票
    據之證明、永暉公司八十八年三月十九日函及掛號回執、甲○○聯邦銀行繳款明
    細表、臺灣銀行北投分行八十八年七月九日（八八）銀北營字第二一二六號函暨
    支票正反面影本及兌領人存入憑條影本、臺灣銀行北投分行八十八年八月二十四
    日（八八）銀北營字第二七三九號函暨存戶乙○○往來明細帳七紙及存提紀錄五
    紙等在卷可稽，事證明確，足徵被告之自白與事實相合，是被告犯行洵堪認定，
    應予依法論科。
三、按刑法第三百三十六條第二項所謂業務，係指吾人於社會上之地位所繼續經營之
    事務而言，其僅偶一從事者，不得謂為業務。若偶受當事人之特別委任，受領給
    付，從而侵占受領之給付物，自不得謂為業務上之侵占，最高法院二十六年滬上
    字第二十九號判例著有明文。經查本件被告乙○○係永暉公司之工地主任，主要
    業務係負責監工及一般行政事項，至於代收客戶向銀行辦理貸款款項之轉交業務
    ，係會計李玫娟負責，已據證人即永暉公司實際負責人丙○○於偵查中指證明確
    ，核與被告乙○○所稱情節一致，故核被告乙○○所為，係犯刑法第三百三十五
    條第一項之普通侵占罪。爰審酌被告素行良好，及犯罪之動機、目的、手段、所
    生危害，事後主動與告訴人協議清償侵占款項，犯後供認犯行態度尚稱良好等一
    切情狀，量處如主文所示之刑，以資懲儆。末查，被告無不良前科，前未曾受有
    期徒刑以上刑之宣告，此有臺灣高等法院檢察署刑案紀錄簡覆表存卷可按，其因
    需款孔急，一時失慮，致罹刑典，且事後已與告訴人達成和解，並蒙其宥恕，有
    和解書乙份及刑事撤回狀乙紙附於偵查卷可憑，經此次教訓，當知所警惕，信無
    再犯之虞，本院綜核其個人及家庭環境各情，因認其所受宣告之刑以暫不執行為
    適當，故併予諭知緩刑二年，以勵自新。
四、末按所謂之盜用印章，係指無權使用某印章之人，竟盜取該印章予以使用者而言
    ，最高法院八十五年度臺上字第四六０六號判決可資參照。經查本件被告乙○○
    係永暉公司工地主任，負責監工及一般行政事項，而被告乙○○交付予甲○○之
    收據上永暉公司印章，乃公司刻好交給工地使用，已經證人即永暉公司實際負責
    人丙○○於偵查時證述在卷，至被告雖不負責客戶辦理銀行貸款等會計業務，惟
    甲○○交付該支票時，適會計李玫娟不在，故被告代受支票，並出據蓋有公司印
    章之證明，尚無逾越公司授權使用該印章之範圍，揆諸首開說明，被告自無成立
    盜用印章、印文罪之餘地，併予說明。
據上論斷，應依刑事訴訟法第四百五十二條、第二百九十九條第一項前段，刑法第三
百三十五條第一項、第七十四條第一款，罰金罰鍰提高標準條例第一條前段，判決如
主文。
本案經檢察官曾淑華到庭執行職務
中      華      民      國      九十一    年      三    月      十九    日
                                      臺灣士林地方法院刑事第三庭
                                          法  官  李  育  仁
右正本證明與原本無異。
如不服本判決，應於判決送達後十日內，向本院提出上訴狀。
                                          書記官  劉  提  幸
中      華      民      國      九十一    年      三    月     二十二   日
附錄本案論罪科刑法條：
中華民國刑法第三百三十五條：
 (普通侵占罪)
  意圖為自己或第三人不法之所有，而侵占自己持有他人之物者，處五年以下有期徒
  刑、拘役或科或併科一千元以下罰金。
  前項之未遂犯罰之。
